【裁判字號】    99,訴,101
【裁判日期】    990511
【裁判案由】    損害賠償
【裁判全文】
臺灣基隆地方法院民事判決               99年度訴字第101號
原      告  乙○○
法定代理人  丙○○
            己○○
被      告  戊○○
            基隆汽車客運股份有限公司
法定代理人  丁○○
共      同  甲○○
訴訟代理人
上列當事人間請求侵權行為損害賠償事件，原告提起刑事附帶民
事訴訟（98年度基交簡附民字第43號），經本院刑事庭裁定移送
前來，本院於民國99年4月20日言詞辯論終結，判決如下：
    主  文
被告應連帶給付原告新臺幣肆拾萬捌仟玖佰玖拾捌元，及自民
國九十八年十月二十四日起至清償日止，按週年百分之五計算之
利息。
原告其餘之訴駁回。
訴訟費用由被告連帶負擔六分之一，餘由原告負擔。
本判決於原告以新臺幣壹拾肆萬柒仟元為被告供擔保後，得為假
執行；但被告如以新臺幣肆拾萬捌仟玖佰玖拾捌元預供擔保，
免為假執行。
原告其餘假執行之聲請駁回。
    事實及理由
壹、程序方面：按訴狀送達後，原告不得將原訴變更或追加他訴
    ，但擴張或減縮應受判決事項之聲明者，不在此限，民事訴
    訟法第255條第1項第 3款定有明文。原告起訴原請求判決命
    被告應連帶給付原告新臺幣（下同） 642,989元，及自民國
    98年10月19日起至清償日止，按週年5%計算之利息，之後原
    告變更聲明為被告應連帶給付原告 735,088元，及自起訴狀
    繕本送達最後一位被告翌日起至清償日止，按週年5%計算之
    利息，核係擴張應受判決事項之聲明，符合前開規定，先予
    敘明。
貳、實體方面
一、原告主張：被告戊○○係被告基隆汽車客運股份有限公司（
    以下簡稱被告基隆客運公司）僱用之司機，於98年6月3日下
    午6時5分左右，駕駛車號438-FD號中型公車搭載乘客，在基
    隆市○○○路 133號巷口前，因過失撞擊原告，造成原告身
    體受傷，被告基隆客運公司為被告戊○○之雇用人，對原告
    之損害應與被告戊○○負連帶賠償責任，為此依侵權行為之
    法律關係，請求被告連帶給付原告 735,088元（含98年6月3
    日至99年1月6日醫療、交通費用22,290元、醫療材料費用8,
    348 元、其他看護及就學交通費用25,830元及牙齒治療、雷
    射除疤、全身放射性診斷掃描費用178,620元、精神慰撫金5
    0萬元），及自起訴狀繕本送達最後1位被告翌日起至清償日
    止，按週年5%計算之利息，並陳明願供擔保聲請宣告假執行
    。
二、被告則以：原告於98年6月16日起至6月30日止計程車費用部
    分並非必要支出，另牙齒治療、雷射除疤、全身放射性診斷
    掃描費用應提出支出明細及收據相關資料，且精神損害賠金
    額過高等語作為抗辯。
三、經查，被告戊○○是被告基隆客運公司的受僱人，於98年 6
    月3日下午6時左右，駕駛車號438-FD號公車搭載乘客，沿基
    隆市○○○路，由西向東行駛，於行近未設行車管制號誌而
    路面劃有行人穿越道之成功一路 133號巷口時，本應注意減
    速慢行，並應注意暫停讓行人穿越道上穿越道路之行人先行
    通過，而依當時天侯晴、日間有自然光線、路面無缺陷亦無
    障礙物、視距良好，客觀上無使其不能注意依上開規定駕駛
    之情形，竟疏未注意依上開規定減速慢行，亦未暫停讓由北
    往南正在穿越行人穿越道之原告先行通過，致其駕駛之公車
    左前車頭撞擊原告，造成原告受有顏面及四肢多處撕裂傷併
    挫傷、右眼及眼周區挫傷、左上正中門齒斷裂、牙髓神經裸
    露併隨牙齒動搖等傷害，被告戊○○因業務過失傷害人，經
    本院以98年度基交簡字第446號刑事簡易判決判處有期徒刑4
    月，如易科罰金以1,000元折算1日確定，原告並自98年6月3
    日起至99年1月6日止因就醫支出醫療、交通費用22,290元、
    醫療材料費用 8,348元及看護費用18,000元等事實，業據原
    告提出98年6月8日、6月10日、11月3日長庚醫療財團法人基
    隆長庚紀念醫院（以下簡稱基隆長庚醫院）診斷證明書 4份
    、基隆長庚醫院98年6月3日至98年11月26日費用收據影本22
    份、醫療材料收據10張、看護人黃國榮98年度各類所得扣繳
    暨免扣繳憑單 1份（以上均為影本）為證，且為兩造所不爭
    執，並經本院核閱本院98年度基交簡字第 446號被告戊○○
    業務過失傷害事件偵查、刑事簡易第 1審卷宗屬實，此部分
    之事實堪信為真實。
四、按因故意或過失，不法侵害他人之權利者，負損害賠償責任
    ；不法侵害他人之身體或健康者，對於被害人因此喪失或減
    少勞動能力或增加生活上之需要時，應負損害賠償責任；不
    法侵害他人之身體、健康、名譽、自由、信用、隱私、貞操
    ，或不法侵害其他人格法益而情節重大者，被害人雖非財產
    上之損害，亦得請求賠償相當之金額；受僱人因執行職務不
    法侵害他人之權利者，由僱用人與行為人連帶負損害賠償責
    任，民法第184條第1項前段、第193條第1項、第195條第1項
    前段、第188條第1項前段分別定有明文。茲就被告對原告請
    求損害賠償範圍及金額有爭執部分，審酌如下：
  (一)原告98年6月16日起至6月30日止交通費用部分：
    原告主張此部分搭乘計程車費用 7,830元，係因原告受傷後
    ，因外部傷勢及車禍後畏懼馬路上車輛之心理狀態，不方便
    搭乘公車上下課，且住家離學校及醫院較遠，故搭乘計程車
    往返學校及醫院，另因原告受傷後僅能食用流質食物，無法
    吃學校之營養午餐，又流質食物要現打成汁，為避免食物久
    置不新鮮，無法於早上準備好讓原告帶去學校，因此原告法
    定代理人己○○需另外準備，並於中午搭乘計程車至學校送
    餐等情，本院審酌原告傷勢主要在於嘴巴右上唇及門齒、側
    齒部份，短時間內無法食用固態食物，且原告年僅14歲，車
    禍受傷後之身心狀態無法搭乘公車就學，自有必要搭乘計程
    車往返，況搭乘計程車就學及送餐情形扣除例假日為期僅11
    日，應屬合理之範圍，原告此部分之請求，應予准許。
  (二)牙齒治療費用部分：
  1.原告18歲時更換假牙費用：
    原告主張其因本件車禍致1顆門牙斷裂、1顆門牙缺角，而裝
    設假牙，因為上顎生長發育之因素，會導致18歲左右，假牙
    邊緣會暴露出來影響美觀而需重新製作假牙，有基隆長庚醫
    院99年3月19日診斷證明書影本1份在卷可以證明，堪信為真
    實。本院審酌原告現年僅約15歲，正值生長發育階段，於原
    告18歲時，假牙無法隨原告之發育一同生長，且18歲正值青
    春洋溢、注重外表美觀之階段，牙齒是否整齊美觀，對於原
    告之交友或他人對原告之第一印象，有一定程度之影響，實
    有預為請求更換假牙費用之必要，且此部分之損害與被告戊
    ○○之侵權行為有相當之因果關係，是原告依據其第1次更
    換假牙之費用，預為請求原告18歲時更換2顆假牙之費用22,
    540元【｛1顆假牙9,500元＋（門診費用150元+車資來回440
    元）×一顆牙需3次門診｝×2顆牙齒＝22,540元】，為有理
    由，應予准許。
  2.原告18歲之後無經濟能力前，尚需更換假牙1次之費用：
    原告主張其18歲後仍在求學階段，未有工作能力，而假牙 6
    年要換 1次，因此原告18歲更換假牙後，於20多歲時仍需更
    換假牙 1次云云。然查：假牙之使用年限，需依照假牙類型
    及材質、牙根種類、牙根位置、假牙之設計及病患自身狀況
    、有無完全按照牙醫的指示，保持口腔衛生及假牙的清潔，
    或來定期回診檢查等因素來判斷，且依照社會通常觀念，假
    牙之使用年限應不只 6年，原告亦於本院審理時表示無法提
    出其他佐證證明原告所裝設之假牙有每6年更換1次之必要，
    則原告預為請求此部分之費用，自屬無據。
  3.門牙2顆後續追蹤檢查費用部分：
    原告主張其5顆門牙因重力撞擊後，尚有2顆門牙目前仍無神
    經反應需要持續觀察複診，且原告目前處於成長期階段，至
    少需要觀察3個月以上，再做神經活性檢測及X光攝影，觀察
    其狀況以確定醫療方式，因此預為請求此部分醫療費用共計
    3,540元｛（門診費用150元+車資來回440元）x一顆牙需3次
    門診x2顆牙齒=3,540元｝等等，本院審酌原告此部分醫療費
    用係持續性長時間的醫療費用支出，且為原告身體健康所必
    須，有預為請求之必要，應予准許。
  4.牙齒美白部分：
    原告主張因假牙會慢慢變黑變黃，影響假牙之美觀，醫生告
    知必須每半年回診檢查，視當時情況評估進行牙齒美白，每
    次費用為12,000元，預估14歲至24歲止維持最好狀況下至少
    需5次以上，因此請求此部分費用共計6萬元云云。惟查：原
    告既於18歲左右因尚在生長發育因素，仍需更換假牙一次，
    應無需進行牙齒美白的醫療，且牙齒無論真假與否，因為長
    時間使用，本就會有變黃甚至變黑之情形，須按時清理以保
    持牙齒之乾淨與潔白，原告基於個人美觀之要求，進行牙齒
    美白之費用，難認與被告戊○○的侵權行為有相當因果關係
    ，自不得請求賠償。
  (三)雷射除疤費用部分：
    原告主張因其傷勢傷及顏面，需至整形外科進行雷射治療以
    除斑除疤，已治療1次，至少需治療3次以上，有基隆長庚醫
    院99年4月12日診斷證明書、基隆長庚醫院99年4月12日費用
    收據及預約回診單影本各 1份在卷可憑，依上開費用收據所
    示，1次費用為2,150元，原告主張雷射除疤費用於 6,450元
    （每次2,150元×需3次回診＝ 6,450元）範圍內，應予准許
    ，逾上開範圍部分，原告未提出證據證明，應不准許。
  (四)全身放射性診斷掃描部分：
    原告主張為了避免將來有後遺症產生，須以全身放射性診斷
    掃描，費用為5萬元云云。本院審酌車禍發生迄今已將近1年
    ，原告並因車禍所受傷害尚在就醫，如有外傷以外的後遺症
    ，應得以發現，且原告所提基隆長庚醫院之診斷證明書，亦
    未提及原告有腦震盪或其他有後遺症之病徵，此部分核非必
    要之醫療費用，原告請求被告連帶給付，自屬無據。
  (五)精神慰撫金部分：
    按慰撫金之核給標準，應斟酌雙方身分、地位及經濟狀況及
    其他各種情形核定之，最高法院著有76年台上字第1908號判
    例可資參照。被告戊○○過失不法侵害原告之身體，已如前
    述，依民法第195條第1項規定，被告應賠償原告此項非財產
    上之損害。查原告於本件車禍發生時年僅13歲，名下無財產
    亦無所得，此次意外造成原告顏面、右眼眼瞼、眼周區之挫
    傷及四肢多處撕裂傷併挫傷，及上顎左側正中門齒牙冠斷裂
    、上顎右側犬齒、側門齒、正中門齒、上顎左側犬齒、側門
    齒牙髓壞死，且仍須多次進出醫院治療追蹤，復原期間僅能
    食用流質食物，造成原告生活上之不便以及精神心理上之痛
    苦；被告戊○○現年25歲，為職業大客車之駕駛，名下並無
    財產，97年度薪資所得合計約46萬餘元，有稅務電子閘門財
    產所得調件明細表在卷足憑。本院審酌兩造之年齡、教育程
    度、社會地位、資力、被告戊○○過失之情節、原告因本件
    侵權行為所受之痛苦程度等情形，認原告請求非財產上損害
    賠償50萬元，尚屬過高，應以35萬元為適當。
  (六)依上所述，原告得請求之項目、金額為98年6月16日起至6月
    30日止交通費用 7,830元、18歲更換假牙費用22,540元、門
    牙 2顆後續追蹤檢查費用3,540元、雷射除疤費用6,450元、
    精神慰撫金35萬元，連同被告不爭執之自98年6月3日起至99
    年1月6日止醫療、交通費用 22,290元、醫療材料費用8,348
    元及看護費用18,000元，合計為438,998元。
五、從而，原告本於侵權行為之法律關係請求被告連帶給付438,
    998 元，及自起訴狀繕本送達翌日即98年10月24日起至清償
    日止，按週年5%計算之利息，為有理由，應予准許，逾此範
    圍之請求，為無理由，應予駁回。
六、原告陳明願供擔保，聲請宣告假執行，經核其勝訴部分，合
    於法律之規定，爰酌定相當之擔保金額宣告之，並依同法第
    392條第2項規定，依職權宣告被告預供擔保，得免為假執行
    ；原告其餘假執行之聲請，因訴之駁回而失所依附，應予駁
    回。
七、結論：本件原告之訴，為一部有理由，一部無理由，依民事
    訴訟法第79條、第85條第2項、第390條第2項、第392條第 2
    項，判決如主文。
中    華    民    國    99    年    5     月    11    日
                  民事庭法  官  陳湘琳
以上正本係照原本作成。
如對本判決上訴，須於判決送達後20日內向本院提出上訴狀。
中    華    民    國    99    年    5     月    11    日
                        書記官  張慧儀

司法院資訊處製作；財團法人民間司法改革基金會備份。
